【裁判字號】    89,苗簡,297
【裁判日期】    890731
【裁判案由】    侵權行為損害賠償
【裁判全文】
臺灣苗栗地方法院民事簡易判決  八十九年度苗簡字第二九七號
    原      告  乙○○
    被      告  甲○○
右當事人間請求侵權行為損害賠償事件，本院判決如左：
    主    文
被告應給付原告新台幣陸萬零壹佰參拾伍元，及自民國八十九年四月十九日起至清償
日止，按年息百分之五計算之利息。
原告其餘之訴駁回。
訴訟費用由被告負擔二分之一，餘由原告負擔。
本判決第一項於原告以新台幣貳萬零肆拾伍元為被告供擔保後得假執行；但被告如於
假執行程序實施前，以新台幣陸萬零壹佰參拾伍元為原告預供擔保，得免為假執行。
原告其餘假執行之聲請駁回。
    事實及理由
一、原告之聲明：
（一）被告應給付原告新台幣（下同）十二萬五千七百四十五元，及自起訴狀繕本送
      達翌日起至清償日止，按年息百分之五計算之利息。
（二）願供擔保，請准宣告假執行。
二、事實摘要：
    原告主張：被告於民國八十七年三月二十一日凌晨一時十分許，駕駛車牌號碼Ｍ
    Ｈ─三一三一號自小客貨車，沿苗栗縣苗栗市○○路○段由北往南方向行駛，行
    經復興路與玉清路交叉路口時，適原告駕駛車牌號碼ＬＵ─八八六六號自小客車
    （下稱系爭自小客車），沿玉清路由西往東方向行駛亦行經該處，被告本應注意
    其為支線道車，應讓幹道車先行，並應於速限內行車，且依當時之情形，亦非不
    能注意，詎其貿然以時速六十公里超速行駛，致欄腰撞及原告所駕駛系爭自小客
    車，造成系爭自小客車受損，經原告自行送往修車廠修理費用為十二萬五千七百
    四十五元（其中工資為二萬三千元、零件費用為十萬二千七百四十五元），又本
    件車禍經台灣省竹苗區車輛行車事故鑑定委員會鑑定結果，認被告行經閃光紅燈
    之交叉路口，超速行駛，且支線道車未讓幹道車先行，為肇事原因，原告駕駛系
    爭自小客車無肇事因素，爰依民法第一百八十四條侵權行為之法律關係，請求被
    告賠償前開金額及自起訴狀繕本送達翌日起至清償日止，按年息百分之五計算之
    法定遲延利息等語。被告則以：原告所提估價單為私文書，被告否認其真正，另
    原告於提起本件請求前，應先定期催告被告回復原狀，被告逾期不為時，原告始
    得請求以金錢賠償其損害，又系爭自小客車之修復以新品更換舊品，應予扣除折
    舊部分所得利益，為此請求駁回原告之訴等語資為抗辯。
三、法院之判斷：
（一）原告起訴請求判令被告給付原告十六萬二千七百二十元，及自起訴狀繕本送達
      翌日起至清償日止，按年息百分之五計算之利息，繼於本院審理中於言詞辯論
      期日以言詞減縮聲明為被告應給付原告十二萬五千七百四十五元，及自起訴狀
      繕本送達翌日起至清償日止，按年息百分之五計算之利息，此係減縮應受判決
      事項之聲明，核與民事訴訟法第二百五十五條第一項第三款規定相符，應予准
      許，合先敘明。
（二）本件被告受合法通知，無正當理由，未於最後言詞辯論期日到場，經核無民事
      訴訟法第三百八十六條所列各款之情形，爰依原告之聲請，准由其一造辯論而
      為判決。
（三）按因故意或過失，不法侵害他人之權利者，負損害賠償責任，民法第一百八十
      四條第一項前段定有明文；又行車速度，依標誌之規定，無標誌者，在市區道
      路，時速不得超過四十公里；另汽車行駛時，駕駛人應注意車前狀況，並隨時
      採取必要之安全措施；車輛行駛至無號誌或號誌故障而無交通警察指揮之交叉
      路口，支線道車應暫停讓幹道車先行，道路交通安全規則第九十三條第一項第
      一款、第九十四條第三項、第一百零二條第一項第二款分別定有明文。
（四）本件原告主張系爭自小客車受損修復之事實，業據其提出蓋有簽收證明章之修
      護估價明細表、行車執照影本等件為證，核屬相符，而被告駕駛自小客貨車本
      應注意車前情況，並於速限內行駛，且行經閃光紅燈之交叉路口，支線道車應
      讓幹道車先行，又當時並無不能注意之情事，被告竟疏未注意，以致肇事，其
      顯有過失。此外，本件車禍經台灣省竹苗區車輛行車事故鑑定委員會鑑定之結
      果，亦認為被告駕駛ＭＨ─三一三一號自小客貨車，行經閃光紅燈之交叉路口
      超速行駛且支線道車未讓幹道車先行，為肇事原因，原告駕駛系爭自小客車無
      肇事因素，有該鑑定委員會八十八年六月五日竹鑑字第八八四０六號函檢附鑑
      定意見書影本各乙份附卷可參，被告之過失應堪認定。原告所有之系爭自小客
      車受損既因被告之過失行為所致，二者間復有相當因果關係，自堪信原告之主
      張為真實，揆諸前揭說明，原告訴請被告賠償其因修復車輛所受損害，自無不
      合。
（五）次按不法毀損他人之物者，應向被害人賠償其物因毀損所減少之價額，民法第
      一百九十六條定有明文；又按物被毀損時，被害人除得依民法第一百九十六條
      請求賠償外，並不排除民法第二百十三條至第二百十五條之適用，依民法第一
      百九十六條請求賠償物被毀損所減少之價額，得以修復費用為估定之標準，惟
      修理材料以新品換舊品應予折舊，最高法院七十七年第九次民事庭會議決議可
      資參照。經查原告主張系爭自小客車因前揭車禍受損所支出之車損修理費用，
      其中工資為二萬三千元、零件費用為十萬二千七百四十五元，共計十二萬五千
      七百四十五元，有上開蓋有簽收證明章之修護估價明細表乙份為證，而觀諸系
      爭自小客車所受損害情形，並依市場行情及當前工資水準等情，應認前揭修理
      費，並無滲水膨脹之虞，亦堪稱合理，自足憑採；又系爭自小客車係於八十四
      年十二月二十八日領照使用，有汽車行車執照影本在卷可憑，至本件車禍發生
      時即八十七年三月二十一日止，實際使用日數為二年二月又二十五日，依前揭
      說明，以新品換舊品而更換之零件，即應予折舊，而依行政院（七九）財字第
      ０六七０號、台（四五）財字第四一八０號令所頒之「固定資產耐用年數表」
      及「固定資產折舊率表」之規定，系爭自小客車（其他業用客車）之耐用年限
      為五年，再依財政部（五八）臺財稅發字第一０八三號發布之固定資產折舊採
      定率遞減法之計算方法，其每年應折舊千分之三六九，又參酌「營利事業所得
      稅結算申報查核準則」第九十五條第八項規定，固定資產折舊採用定率遞減法
      ，以一年為計算單位，其使用期間未滿一年者，按實際使用月數相當於全年之
      比例計算之，不滿一月者，以月計，是上開零件部分之修理費十萬二千七百四
      十五元，其折舊金額為六萬五千六百十元（102745×0.369=37913；《 000000
      -00000》×0.369=23923；《000000-00000-00000》×0.369×3/12=3774；
       37913+23923+3774=65610），元以下四捨五入），應予扣除，是原告得請求
      之零件部分修理費用為三萬七千一百三十五元（000000-00000-00000-0000=
      37135），另工資部分為二萬三千元，合計損害即為六萬零一百三十五元。從
      而原告基於侵權行為損害賠償之法律關係，請求被告給付系爭自小客車之修復
      費用六萬零一百三十五元，及自起訴狀繕本送達翌日即八十九年四月十九日起
      至清償日止，按年息百分之五計算之法定遲延利息部分，尚非無據，應予准許
      ，逾此部分之請求，即無理由，應予駁回。
四、本件原告陳明願供擔保聲請宣告假執行，被告亦陳明願供擔保，請求宣告免為假
    執行，就原告勝訴部分經核並無不合，爰分別酌定相當擔保金額准許之。至原告
    敗訴部分，其假執行之聲請已失所附麗，應予駁回。
五、結論：本件原告之訴為一部有理由，一部無理由，依民事訴訟法第四百三十六條
    第二項、第三百八十五條第一項前段、第七十九條但書、第三百九十條第二項、
    第三百九十二條，判決如主文。
中      華      民      國    八十九    年      七      月     三十一   日
                                  臺灣苗栗地方法院苗栗簡易庭
~B法      官  邱光吾
右為正本，係照原本作成。
如對本判決上訴，須於判決送達後廿日內向本院提出上訴狀。
~B法院書記官  劉秋雯
中      華      民      國    八十九    年      七      月    三十一  日


司法院資訊處製作；財團法人民間司法改革基金會備份。
